最　高　行　政　法　院　裁　定
                                       100年度裁字第14號
上  訴  人　新北市政府
代　表　人　朱立倫
被 上訴 人　王金銘
上列當事人間菸害防制法事件，上訴人對於中華民國99年10月5
日臺北高等行政法院99年度簡字第214號判決，提起上訴，本院
裁定如下：
　　主  文
上訴駁回。
上訴審訴訟費用由上訴人負擔。
　　理  由
一、按對於適用簡易程序之裁判提起上訴，須經本院許可。前項
    許可，以訴訟事件所涉及之法律見解具有原則性者為限，行
    政訴訟法第235條定有明文。所謂法律見解具有原則性，係
    指該訴訟事件所涉及之法律問題意義重大，而有加以闡釋之
    必要而言。例如原裁判所適用之行政命令有牴觸法律之虞，
    或高等行政法院就同類事件所表示之法律見解存在歧異，或
    與本院向來之見解互相牴觸，有由本院確認或統一法律上意
    見之必要等情形屬之。
二、本件原判決係以：綜合行為時菸害防制法第13條規定及行政
    院衛生署國民健康局民國98年9月4日國建教字第0980700902
    號函說明：「一、參照世界衛生組織菸草控制框架公約(FCT
    C)第16條1(a)意旨，菸草製品銷售者當有懷疑時，要求每一
    購買菸草者提供適當證據證明已達到法定年齡。另依菸害防
    制法第13條規定，任何人不得供應菸品予未滿18歲者，違者
    依第29條規定處新臺幣1萬元以上5萬元以下罰鍰。二、是以
    ，參照前開FCTC意旨及菸品販售業者依法有拒賣菸品予未滿
    18歲者之義務，請各業者針對『疑似』未滿18歲購菸者，『
    得』以請其出示身份證明等方式辨識購菸者年齡，以符菸害
    防制法相關規定。」之意旨可知，販賣菸品之人員，對於『
    疑似』未滿18歲購菸者，始需『得』以請其出示身份證明等
    方式辨識購菸者年齡；故對並無疑似未滿18歲之購菸顧客，
    即無負有請求出示身份證明等方式以辨識購菸者年齡之義務
    ，亦應敘明。從而購菸者在客觀上並無『疑似』未滿18歲時
    ，販賣菸品之人員，並未負有法定查證、辨識購菸者年齡之
    義務，亦無違反菸害防制法第13條之故意或過失可言。本件
    游姓少年於深夜騎乘機車至被上訴人任店長「7-ELEVEN便利
    商店」，並手攜全罩式安全帽進入商店內購買香菸。而查游
    姓少年於本件行為時僅差二星期即滿18歲，且新北市（原臺
    北縣）政府警察局三重分局員警於臨檢盤查時，從游姓少年
    外觀上並無法判斷游姓少年為未滿18歲之未成年人；故被上
    訴人主張游姓少年外觀上並無疑似未滿18歲之處等語，尚屬
    有據。本件行為時，在所有客觀條件上觀察，被上訴人並不
    可能對游姓少年有『疑似』未滿18歲之疑義，被上訴人並未
    負有法定查證及辨識游姓少年是否滿18歲之行為義務；亦無
    違反菸害防制法第13條之故意或過失，再參照行政罰法第7
    條第1項規定，本件被上訴人客觀上雖有違反行政法義務，
    但無主觀上可歸責之故意、過失責任，自不應處罰，爰將原
    處分及訴願決定予以撤銷。上訴人對於高等行政法院適用簡
    易程序所為之判決，提起上訴，係以：原判決認為未滿18歲
    之人無法取得駕照，因此對於騎車前往購買菸品之人、頭戴
    安全帽無法辨識年齡之人，銷售者均無法辨別是否未滿18歲
    ，因此無故意或過失而不罰。此等解釋乃實質上將菸害防制
    法第13條之構成要件限縮至明知，而對法條為目的性限縮，
    自然其所涉及之法律見解具有原則性，且於類似之違反電子
    遊戲場業管理條例案件，臺北高等行政法院95年度簡字第10
    8號判決亦認，即使消費者年齡接近18歲，商品或服務提供
    者仍有義務對消費者之年齡加以確認，否則即應負過失責任
    。原判決所持之法律見解與前開判決歧異，自有統一見解之
    必要等語，為其論據。惟核其所陳上述理由，並無所涉及之
    法律見解具有原則性之情事，且原判決亦係就被上訴人並無
    可歸責之故意或過失為認定，乃就事實為認定，無涉及法律
    見解之情事。上訴人提起上訴，依首開規定及說明，不應許
    可，其上訴難謂合法，應予駁回。至上訴人上訴意旨所舉之
    原審95年度簡字第108號判決亦僅係就受處分人對被告機關
    未予陳述即為處分予以爭執，無涉及對關係少年是否外觀上
    未滿18歲有所疑義，與本件案情有異，亦無涉及高等行政法
    院就同類事件有歧異見解之判決存在，而待本院為確認或統
    一法律上意見之必要，附此敘明。
三、據上論結，本件上訴為不合法。依行政訴訟法第249條第1項
    前段、第104條、民事訴訟法第95條、第78條，裁定如主文
    。
中　　華　　民　　國　　100　 年　　1　　 月　　13　　日
                    最高行政法院第一庭
                        審判長法官　鍾　耀　光
                              法官　鄭  忠  仁
                              法官　黃　淑　玲
                              法官　鄭　小　康
                              法官　林　樹　埔

以  上  正  本  證  明  與  原  本  無  異
中　　華　　民　　國　　100　 年　　1　　 月　　14　　日
　　　　　　　　　　　　　　　書記官　黃　淑　櫻